【裁判字號】    92,訴,538
【裁判日期】    920530
【裁判案由】    偽造有價證券
【裁判全文】
台灣台中地方法院刑事判決                       九十二年度訴字第五三八號
    公  訴  人  台灣台中地方法院檢察署檢察官
    被      告  乙○○
右列被告因偽造有價證券案件，經檢察官提起公訴（九十年度偵字第八六三０號），
本院判決如左：
    主      文
乙○○無罪。
    理      由
一、公訴意旨略以：乙○○於民國（下同）八十九年五月間，向綽號「阿冠」之不詳
    真實姓名之人取得冒用胡志良名義開戶之新竹國際商業銀行苗栗分行帳號二八六
    ○○號、票號0000000號、面額新台幣（下同）十五萬二千元之支票一張
    後，明知上開支票係冒用他人名義開戶領得之支票，且該票據並非正常交易行為
    取得，發票人無付款之真意，竟持上開支票支付甲○○抵償工程款，而行使偽造
    有價證券。嗣因上開支票經屆期提示，因拒絕往來及存款不足而遭退票，甲○○
    始發現上情。因認乙○○犯有刑法第二百零一條第二項之行使偽造之有價證券罪
    嫌等語。
二、訊之被告乙○○固坦承甲○○於八十九年五月初向其承包篩選石頭工程，工程款
    為十八萬元，嗣於同年六月初完工，除支付甲○○現款二萬八千元外，並交付經
    其背書而由胡志良所簽發以新竹國際商業銀行苗栗分行為付款人八十九年七月十
    八日期面額十五萬二千元之支票一紙予甲○○，用以抵償其餘工程款，然否認有
    何行使偽造有價證券之犯行，辯稱：該支票是經營中沙砂石行之綽號「阿冠」不
    詳姓名成年男子向伊購買卵石，而於八十九年六月初蓋上中沙砂石行印章背書後
    交付伊用以抵償價款，再經伊背書交付甲○○用以抵償工程款，並不知該支票係
    偽造之支票，且嗣伊得知該支票遭退票後，即向甲○○以本票換回該支票，亦曾
    尋找綽號「阿冠」男子，因係經人介紹第一次交易，與之不熟悉，故均未找到綽
    號「阿冠」男子等語。
三、按犯罪事實應依證據認定之，無證據不得推定其犯罪事實，刑事訴訟法第一百五
    十四條定有明文；又刑法第二百零一條第二項之行使偽造之有價證券罪，係以行
    為人明知其為偽造之有價證券，而仍持以行使為其構成要件。經查甲○○於八十
    九年五月初向被告乙○○承包篩選石頭工程，工程款為十八萬元，其後於同年六
    月初完工，除由被告支付甲○○現款二萬八千元外，並交付經被告背書而由胡志
    良所簽發以新竹國際商業銀行苗栗分行為付款人八十九年七月十八日期面額十五
    萬二千元之支票一紙予甲○○，用以抵償其餘工程款，嗣該支票經屆期提示，因
    存款不足及拒絕往來而遭退票，再由被告以本票換回該支票，而甲○○不知該支
    票係偽造，因前亦向被告承包工程，經被告交付客票，屆期提示有兌現等情，此
    經告訴人甲○○陳明在卷，並有支票、退票理由單影本各乙紙附卷可稽。雖據證
    人即該支票發票人胡志良於偵查中證稱：伊問謝慶義是否可以幫忙請票，謝慶義
    說可以，伊把身分證借他，後來伊勒戒出來就找不到他人，且該支票上之印章、
    金額、日期，非伊所有及填載等語，而認該支票係冒用胡志良名義所簽發之偽造
    支票。惟依被告供述，該支票既係經營中沙砂石行之綽號「阿冠」男子向其購買
    卵石，而於八十九年六月初蓋上中沙砂石行印章背書後所交付用以抵償價款，再
    由其背書交付告訴人用以抵償工程款，有支票影本乙紙附卷可查，又參以胡志良
    名義在新竹國際商業銀行苗栗分行所開立該支票帳戶，係於八十九年六月二十七
    日開始退票，並於八十九年六月三十日公告拒絕往來，亦有新竹國際商業銀行苗
    栗分行九十二年三月二十七日竹商銀苗栗字第一七０－一號函乙紙附卷可按，足
    見被告於八十九年六月初收受該支票及將之交付告訴人時，該支票帳戶仍屬正常
    ，而無退票紀錄，則被告如何知情該支票係屬偽造，是尚難僅因被告未能提供綽
    號「阿冠」男子之真實姓名、住址以供查證，即遽予認定被告明知綽號「阿冠」
    男子所交付之上開支票係屬偽造，而仍予收受，並持以行使交付告訴人。此外又
    查無其他積極證據足認被告有何行使偽造有價證券之犯行，既無證據證明被告犯
    罪，依法應諭知無罪之判決。
四、據上論斷，應依刑事訴訟法第三百零一條第一項，判決如主文。
中    華    民    國      九十二    年      五       月      三十       日
                                    臺灣臺中地方法院刑事第三庭
                                            法  官  朱  光  國
右正本證明與原本無異。
如不服本判決，應於判決送達後十日內向本院提出上訴狀( 應附繕本 )，上訴於臺灣
高等法院臺中分院。
                                            書記官
中    華    民    國      九十二    年      六       月        六       日
                                                                        Ｂ


司法院資訊處製作；財團法人民間司法改革基金會備份。
